【裁判字號】    98,交聲,127
【裁判日期】    980520
【裁判案由】    違反道路交通管理處罰條例
【裁判全文】
臺灣宜蘭地方法院交通事件裁定         98年度交聲字第127號
原處分機關  交通部公路總局臺北區監理所宜蘭監理站
異  議  人  宏建交通股份有限公司
                    統一編號：.
代  表  人  乙○
代  理  人  甲○○
上列異議人即受處分人因違反道路交通管理處罰條例案件，對於
交通部公路總局臺北區監理所宜蘭監理站於民國98年3月5日所為
之宜監字第裁43─P00000000號裁決處分，聲明異議，本院裁定
如下：
    主  文
異議駁回。
    理  由
一、原處分意旨略以：受處分人宏建交通股份有限公司因其所有
    之452-GX號營業貨運曳引車，於民國98年1月20日上午11時5
    6分許，由駕駛人甲○○駕駛行經花蓮秀林鄉台九線即台泥
    大門前處，因「裝載塊石經會同司機過磅空重35公噸，經過
    磅總重38.38公噸」之違規行為，經花蓮縣警察局新城分局
    以P 00000000號舉發違反道路交通管理事件通知單舉發後，
    原處分機關乃依道路交通管理處理條例第29條之2第3項之規
    定，裁處罰鍰新臺幣（下同）1萬4千元，並記該汽車違規紀
    錄1次。
二、異議意旨略以：依違反道路交通管理事件統一裁罰基準及處
    理細則第12條第1項第13款（異議人誤繕為道路交通管理事
    件統一裁罰基準及處罰細則第12條第3款），駕駛汽車裝載
    貨物超過核定之總重量或總聯結重量，未逾百分之十，而未
    嚴重危害交通安全、秩序或發生交通事故，然百分之十之寬
    容值是為怕地磅誤差值所給予的，為此聲明異議，請求撤銷
    原處分等語。
三、按汽車裝載貨物超過核定之總重量、總聯結重量者，處汽車
    所有人罰鍰，並記汽車違規紀錄1次，其應歸責於汽車駕駛
    人時，除依第3項處汽車駕駛人罰鍰及依第63條第1項第2款
    記點外，汽車所有人仍應記該汽車違規紀錄1次；又有前2項
    規定之情形者，應責令改正或當場禁止通行，並處新臺幣1
    萬元罰鍰，超載10公噸以下者，以總超載部分，每1公噸加
    罰新臺幣1千元；超載逾10公噸至20公噸以下者，以總超載
    部分，每1公噸加罰新臺幣2千元；超載逾20公噸至30公噸以
    下者，以總超載部分，每1公噸加罰新臺幣3千元；超載逾30
    公噸者，以總超載部分，每1公噸加罰新臺幣5千元。未滿1
    公噸以1公噸計算，道路交通管理處罰條例第29條之2第1項
    、第3項分別定有明文。
四、經查：
  (一)異議人所有上開營業貨運曳引車之核定總重量為35公噸，而
    異議人所僱司機即異議人代理人甲○○駕駛上開車輛載運貨
    物，於上開時、地為警攔檢，經警員以固定地磅秤得總重量
    為38.38公噸，超重3.38公噸等情，有舉發違反道路交通管
    理事件通知單、台泥和平分公司和平廠地磅記錄單各1紙在
    卷可稽，復為異議人所不否認，此等事實自足堪認定。又本
    件舉發所使用之地磅，最大秤量為6萬公斤，檢定日期為97
    年5月7日，有效期限至98年5月31日止，該地磅之誤差值係
    在法定公差內，有經濟部標準檢驗局97年5月8日度量衡器檢
    定合格證書影本附卷足稽，其精確度，應可認定。是系爭曳
    引車裝載貨物超過核定總重量35公噸之事實，洵堪認定。
  (二)異議人固以前詞置辯。惟按道路交通管理事件統一裁罰基準
    及處理細則第12條第1項第13款雖規定：「行為人駕駛汽車
    裝載貨物超過核定之總重量或總聯結重量，未逾百分之十，
    而未嚴重危害交通安全、秩序或發生交通事故，且情節輕微
    ，以不舉發為適當者，交通勤務警察或依法令執行交通稽查
    任務人員得對其施以勸導，免予舉發」，然其制定之目的乃
    在於考量儀器測量之精準度等因素，避免因交通執法儀器使
    用上發生誤差，而以一定之「寬容值」作為篩選舉發處罰對
    象之作法，由員警斟酌儀器測得之數據，決定是否舉發，並
    非提高法定核定總重量之標準，亦非授與車輛所有人增加裝
    載量之利益，車輛所有人或駕駛人不僅不因之取得超載之權
    利，尤不得執為車輛裝載上限之標準，是以汽車裝載貨物若
    超過核定之總重量，執勤員警依上述規定斟酌寬容值之限值
    而不予舉發固屬合法，惟其未斟酌寬容值之限值，而依各該
    違規行為對交通安全、秩序之影響程度、違規情節等情況，
    據以判斷後予以舉發，亦難謂為違法。茲審諸證人即舉發本
    件交通違規事件之巡佐陳家平於本院調查時結證稱：98年1
    月20日上午10點到12點，當時伊執行取締砂石車勤務，約於
    11點50分在花蓮縣秀林鄉台九線台泥大門前，攔查1部營業
    貨運曳引車，車號452-GX，駕駛是異議人代理人，攔下來後
    異議人代理人表示沒有超載，但又沒有出示出貨單，伊就跟
    異議人代理人說去台泥和平製造場地磅過磅後，異議人代理
    人的態度就開始轉變推拖拉，伊有跟異議人代理人說去過磅
    時間很快，然後伊等就上車引導異議人代理人去和平製造廠
    地磅，伊等行經了250公尺左右，發現異議人代理人的車子
    沒有跟在後面，就迴轉，發現異議人代理人的車子車速緩慢
    約時速5公里，且發現車子後面開始漏水，伊等就去攔停，
    異議人代理人下車說車子水箱的水要漏掉才要去過磅，伊等
    就制止說水箱的水本來就含在車重裡的，不能這樣，異議人
    代理人才把水箱的水關起來。後來到地磅前，異議人代理人
    把車子停在路中間，並且下車把水箱的水全部漏到地上，伊
    等制止、勸導，異議人代理人說不行，要把水箱的水全部漏
    完才要過磅，所以異議人代理人是比較不配合警方取締，伊
    等就開始蒐證，並把紅單拿出來，異議人代理人才把水箱的
    水關起來，那時2個大水箱的水差不多漏完了，之後司機才
    把車子開去過磅，稱磅結果是38.38公噸。該車水箱容量蠻
    大的。異議人代理人當天態度惡劣，有推拖拉，還有我行我
    素。本件伊會舉發的原因是因為認為若水箱的水沒有漏掉，
    車子總重已經超過核重的百分之十，且異議人代理人經勸導
    不能將水箱的水漏掉以後，仍不聽勸導，繼續將水箱的水漏
    掉，有不配合的情事，才開單舉發。檢驗合格的誤差值檢驗
    書上有寫，應該不到百分之十，應該蠻精準的等語在卷，且
    花蓮縣警察局新城分局於98年2月25日以新警交字第0980002
    518號亦函覆稱：本件舉發警員以駕駛人甲○○於警方要求
    過磅時，先將車子兩旁水箱的水漏完才願意過磅，態度惡劣
    顯有規避過磅之情事，因此決定仍予舉發等情，可知證人陳
    家平係經判斷異議人之車輛於過磅前，無故停在路中央，司
    機並一再不聽勸導，把開車必備且容量蠻大的水箱內剎車水
    漏掉，顯有規避取締之舉，並衡量地磅秤重之精準度等情事
    後，認本件違規行為並非以不舉發為適當，進而依法舉發。
    因此，揆諸前揭說明，要難認證人陳家平舉發本件交通違規
    事件之行為，有何裁量逾越、裁量濫用或裁量錯誤之違法。
    異議人謂本件車輛超重未逾百分之十，即應免予舉發云云，
    要無足採。
五、綜上所述，受處分人前開違規之行為，事證明確，洵堪認定
    。原處分機關依道路交通管理處罰條例第29條之2第1項、第
    3項之規定（原裁決書漏載第29條之2第1項），裁處異議人
    罰鍰1萬4千元，並記汽車違規紀錄1次，並無不合。本件聲
    明異議為無理由，應予駁回。
據上論斷，應依道路交通案件處理辦法第19條，裁定如主文。
中    華    民    國    98    年    5     月    20    日
                  交通法庭  法  官  陳映佐
以上正本證明與原本無異。
如不服本裁定，應於裁定送達後5日內，向本院提出抗告狀（應
附繕本）「切勿逕送上級法院」。
                            書記官  陳憲文
中    華    民    國    98    年    5     月    20    日


司法院資訊處製作；財團法人民間司法改革基金會備份。
